臺灣高等法院臺中分院刑事判決
111年度上易字第390號

上  訴  人  
即  被  告  張家益


上列上訴人因竊盜案件，不服臺灣南投地方法院110年度易字第2
70號中華民國111年3月11日第一審判決（起訴案號：臺灣南投地
方檢察署110年度偵字第3868號），提起上訴，本院判決如下：
    主  文
原判決關於張家益部分撤銷。
張家益共同犯攜帶兇器毀越門窗竊盜罪，累犯，處有期徒刑拾壹
月。未扣案如附表編號10至17所示之物，與謝宏明共同沒收，如
全部或一部不能沒收或不宜執行沒收時，與謝宏明共同追徵其價
額。
    事  實
一、張家益、謝宏明(所犯加重竊盜罪，業經判處罪刑確定)於民
    國110年6月6日22時40分，駕駛車牌號碼0000-00號自用小客
    車行經林珈羽所經營位於南投縣集集鎮富山里普濟橋旁之「
    野店小吃部」時，因見該小吃部無人看管，竟共同意圖為自
    己不法所有，基於攜帶兇器、毀越門窗而竊盜之犯意聯絡，
    由張家益持客觀上足以對人之生命、身體構成威脅，具有危
    險性，可作為兇器使用之一字起子，破壞前開小吃店之門鎖
    ，2人再進入店內共同竊取林珈羽所有如附表所示之物，得
    手後旋即駕車將上開物品載回張家益位於南投縣○○鄉○○村○○
    路0段000巷0號住處藏放，嗣林珈羽發覺遭竊報警處理，經
    警尋線始查悉上情。
二、案經林珈羽訴由南投縣政府警察局集集分局報告臺灣南投地
    方檢察署檢察官偵查起訴。
    理  由
一、本件認定事實所引用之卷內所有卷證資料（包含人證、物證
    、書證），並無證據證明係公務員違背法定程序所取得，與
    本案事實亦有自然之關連性，檢察官於本案言詞辯論終結，
    均不爭執該等卷證之證據能力或曾提出關於證據能力之聲明
    異議；上訴人即被告張家益（以下稱被告）經合法傳喚無正
    當理由未到庭，據其於原審對於上開證據之證據能力俱無爭
    執，且卷內之傳聞書證，亦無刑事訴訟法第159條之4之顯有
    不可信之情況或其他不得作為證據之情形，本院認引為證據
    為適當，是依刑事訴訟法第159條之4、之5等規定，下述認
    定事實所引用之證據方法均有證據能力。
二、上開犯罪事實，業經被告於原審審理時坦承不諱，核與證人
    林珈羽、張正忠、謝宏明證述情節相符，並有集集分局集集
    派出所110年6月職務報告、監視器影像擷圖、南投縣政府警
    察局集集分局扣押筆錄、扣押物品收據、扣押物品目錄表、
    南投縣政府警察局勘察採證同意書、南投縣政府警察局集集
    分局集集派出所認領保管單、扣押物照片、單據、頂讓合約
    書、現場照片、集集分局集集派出所偵辦竊盜案時序表暨調
    閱影像擷圖、集集分局集集派出所偵辦竊盜案警方實測A、B
    兩處監視器時間對照表、車號000-0000號駕駛提供之行車影
    像擷圖、南投縣政府警察局集集分局集集派出所110年6月10
    日訪查紀錄表附卷可稽，而可認定。
三、論罪之說明：　　
  ㈠按毀壞門鎖而行竊，應視該鎖之性質而論以毀壞安全設備或
    門扇，如係附加於門上之鎖（掛鎖），其鎖固屬安全設備；
    如係鑲在鐵門上之鎖，即構成門之一部（如司畢靈鎖、電動
    鎖或喇叭鎖），加以毀壞，則應認係毀壞門扇之加重竊盜罪
    ；刑法上所謂兇器，凡客觀上足對人之生命、身體、安全構
    成威脅，具有危險性之兇器均屬之，且祇須行竊時攜帶此種
    具有危險性之兇器為已足，並不以攜帶之初有行兇之意圖為
    必要。查被告所毀壞之門鎖係鑲嵌於門上，結構上乃為該門
    之一部分；所持一字起子得以破壞門鎖，顯見質地堅硬，為
    足以殺傷人生命、身體之器械，應屬具有危險性之兇器。是
    核被告所為，係犯刑法第321條第1項第2款、第3款之攜帶兇
    器毀越門窗竊盜罪。
　㈡被告與謝宏明就本案犯行，有犯意聯絡及行為分擔，為共同
    正犯。　
　㈢被告張家益前因竊盜等案件，經臺灣彰化地方法院105年度聲
    字第78號裁定應執行有期徒刑6年確定，又因違反毒品危害
    防制條例案件，經臺灣南投地方法院103年度易緝字第22號
    判決判處有期徒刑8月確定，再因竊盜案件，經臺灣彰化地
    方法院103年簡字第1624號判決判處有期徒刑3月確定，嗣被
    告於103年9月2日入監接續執行上開刑期，於108年3月29日
    縮短刑期假釋出監並付保護管束，110年4月8日保護管束期
    滿未經撤銷假釋，以已執行完畢論等情，有臺灣高等法院被
    告前案紀錄表在卷可稽。則被告於受有期徒刑執行完畢後，
    5年內故意再犯本案有期徒刑以上之罪，為累犯，本院衡酌
    司法院大法官第775號解釋之意旨，認為被告本案犯行與前
    開構成累犯之前案均屬故意犯之，且均屬竊盜犯行，足見其
    對刑罰反應能力薄弱，倘加重其最低法定本刑，並無司法院
    大法官釋字第775號所指罪刑不相當之情形，爰依刑法第47
    條第1項之規定加重其刑。　
四、撤銷改判及科刑之審酌：
  ㈠原審認被告犯行明確而予論罪科刑，固非無見。然本案係由
    被告持一字起子破壞小吃店門鎖，此據證人即共犯謝宏明證
    述「…張家益當時好像拿一字起子開始破壞門鎖」、「（問
    ：作案用的一字起子放在何處？）我不知道，因為是張家益
    撬門的」，被告並坦認「一字起子應是不知哪位朋友放的，
    一直放在我車上」等語在卷，起訴書亦同此認定，則原判決
    認定係由共犯謝宏明持一字起子破壞門鎖一節，事實認定即
    有違誤。被告上訴意旨以其竊盜過程並未使用一字起子，僅
    是以腳踹開白鐵門入內行竊等語，雖無可採，但原判決既有
    上開違誤之處，仍屬無可維持，應由本院將此部分予以撤銷
    。
　㈡爰以行為人責任為基礎，審酌被告正值壯年，卻不思循己力
    以正當方式賺取生活所需，而以上開犯罪手段，竊取他人財
    物，輕忽他人之財產法益，所為非是，亦嚴重危及治安，自
    應予嚴加非難。再兼衡被告與謝宏明各自參與犯罪情節及分
    工情形、共同竊取被害人財物之價值，暨被告於偵查中否認
    犯罪，嗣於原審審理時始坦認犯行之犯後態度，自述之智識
    程度、家庭生活經濟、身體狀況等一切情狀，量處如主文第
    2項所示之刑。
　㈢按共同正犯犯罪所得之沒收、追徵，應就各人所分得之數為
    之。所謂各人「所分得」之數，係指各人「對犯罪所得有事
    實上之處分權限」而言。因此，若共同正犯各成員內部間，
    對於犯罪所得分配明確時，應依各人實際所得予以宣告沒收
    ；若共同正犯對於犯罪所得，其個人確無所得或無處分權限
    ，且與其他成員亦無事實上之共同處分權限者，自不予諭知
    沒收。然若共同正犯對於犯罪所得享有共同處分權限時，僅
    因彼此間尚未分配或分配狀況未臻具體、明確，參照民法第
    271條「數人負同一債務，而其給付可分者，除法律另有規
    定或契約另有訂定外，應各平均分擔之」，民事訴訟法第85
    條第1項前段「共同訴訟人，按其人數，平均分擔訴訟費用
    」等規定之法理，應平均分擔（最高法院108年台上字第103
    7號判決要旨可資參照）。查附表編號10至17所示等物，係
    被告與謝宏明共同為本案竊盜犯行所得之財物，未據扣案，
    且無法得知其等具體分配狀況，自無從認定其等就上開犯罪
    所得，有何具體分配情形，衡情可認其等享有共同處分權限
    ，爰均依刑法第38條之1第1項前段、第3項規定，宣告被告
    與謝宏明共同沒收之，於全部或一部不能沒收或不宜執行沒
    收時，被告與謝宏明共同追徵其價額。
  ㈣扣案如附表編號1至9所示之物，業已發還被害人，此有贓物
    認領保管單附卷足憑，堪認此部分犯罪所得，已實際合法發
    還被害人，爰依刑法第38條之1第5項規定，不予宣告沒收。
    至未扣案之一字起子，並非屬專供犯罪所用器械，且卷內復
    無證據佐證該器械是否仍然存在，又參諸前揭器械價值甚低
    ，而無刑法上之重要性，爰依刑法第38條之2第2項規定，不
    予宣告沒收或追徵其價額，均併此敘明。
據上論斷，應依刑事訴訟法第369條第1項前段、第364條、第299
條第1項前段，判決如主文。　　
本案經檢察官劉仁慈提起公訴，檢察官施清火到庭執行職務。
中　　華　　民　　國　　111 　年　　6 　　月　　22　　日
        　 刑事第六庭    審判長法　官  許  冰  芬
　　　　　　　　　　　　　　   法　官  劉  柏  駿
 　　 　　　　　　　　　　　　 法　官  鍾  貴  堯                          
以上正本證明與原本無異。     
不得上訴。
                               書記官  何  佳  錡
　　　　　　　　　　　　　　　 
中　　華　　民　　國　　111 　年　　6 　　月　　22　　日
附表：
編號 物品 1 不鏽鋼蒸籠1個 2 電風扇2台 3 香港粘師父起司脆酥粉3包 4 香蔥酥3包 5 金菇精1包 6 胡椒1包 7 鑰匙1支 8 監視器螢幕1台 9 監視器主機1台 10 後背式鼓風機1台 11 保溫瓶1只 12 藥酒10瓶 13 金牌啤酒1箱 14 海尼根啤酒1箱 15 舒跑1箱 16 沙士1箱 17 保力達1箱